【裁判字號】    99,訴,1113
【裁判日期】    990928
【裁判案由】    偽造文書
【裁判全文】
臺灣臺南地方法院刑事判決              99年度訴字第1113號
公  訴  人  臺灣臺南地方法院檢察署檢察官
被      告  甲○○
上列被告因偽造文書案件，經檢察官提起公訴（99年度偵緝字第
222號），被告於準備程序期日就被訴事實為有罪之陳述，本院
合議庭裁定由受命法官獨任進行簡式審判程序，判決如下：
    主  文
甲○○行使偽造私文書，足以生損害於他人，處有期徒刑月，
如易科罰金，以新臺幣壹仟元折算壹日，緩刑貳年。汽（機）車
過戶登記書上偽造之「盧慧真」簽名壹枚，借車切結書上偽造之
「盧慧真」簽名及印文各貳枚，車輛取回同意書上偽造之「盧慧
真」簽名貳枚、印文枚，機車買賣合約書上偽造之「盧慧真」
簽名壹枚、印文貳枚，均沒收。
    事  實
一、甲○○與盧慧真係夫妻關係。甲○○為調現週轉，竟於民國
    九十六年十二月十九日，未經盧慧真之同意，擅自拿取盧慧
    真之印章、身分證及機車（車牌號碼NMP-671號普通重型機
    車）行照，持至臺南市○區○○路2段158號王瑞賢（涉嫌重
    利等部分，另案經檢察官偵辦）所經營之「高賓當鋪」，冒
    用盧慧真之名義，在汽（機）車過戶登記書之「原車主名稱
    」欄上偽簽「盧慧真」之署名，並接續在借車切結書之「立
    切結書人」、「立書人證號」，車輛取回同意書之「立約人
    」及機車買賣合約書之「出賣人」等欄位，偽簽「盧慧真」
    之署名，並盜蓋「盧慧真」之印章，以示受盧慧真之託代為
    借款之意，行使上開文書並將之交還予王瑞賢，而以原車使
    用之方式，向「高賓當鋪」借得新臺幣（下同）五萬元，足
    以生損害於盧慧真之權益。嗣因當鋪人員登門討債，盧慧真
    始知上情，而報警處理。
二、案經臺南市警察局第三分局報請臺灣臺南地方法院檢察署檢
    察官偵查起訴。
    理  由
一、本件係經被告甲○○於本院當庭表示認罪，而以簡式審判程
    序加以審理，此有本院九十九年九月十四日準備程序筆錄及
    同日審判筆錄各一份附卷可憑，則依據刑事訴訟法第二百七
    十三條之二、同法第一百五十九條第二項之規定，本件不適
    用傳聞法則有關限制證據能力之相關規定，合先敘明。
二、上開事實，迭據被告於檢察官偵查及本院審理中均坦承不諱
    ，核與證人王瑞賢於警詢及盧慧真於警、偵訊中陳證之情節
    相符，復有汽（機）車過戶登記書上偽造之「盧慧真」簽名
    一枚，借車切結書上偽造之「盧慧真」簽名及印文各二枚，
    車輛取回同意書上偽造之「盧慧真」簽名二枚、印文三枚，
    機車買賣合約書上偽造之「盧慧真」簽名一枚、印文二枚在
    卷可資佐證，本案事證明確，被告甲○○犯行洵堪認定，應
    依法論科。
三、按數行為於同時同地或密切接近之時地實施，侵害同一之法
    益，各行為之獨立性極為薄弱，依一般社會健全觀念，在時
    間差距上，難以強行分開，在刑法評價上，以視為數個舉動
    之接續施行，合為包括之一行為予以評價，較為合理者，即
    屬接續犯，而為包括之一罪，最高法院九十六年度台上字第
    八八號判決意旨可資參照。查被告甲○○雖先後在汽（機）
    車過戶登記書、借車切結書、車輛取回同意書及機車買賣合
    約書上偽簽「盧慧真」之署名，並盜蓋「盧慧真」之印章，
    惟其係於同時同地為之，在時間差距上難以強行分開，且均
    以取得冒名借貸為目的，是在刑法評價上，以之視為數個舉
    動之接續施行，合為包括之一行為予以評價，應屬合理，參
    酌前引最高法院判決意旨，應認為係接續犯。是核被告甲○
    ○所為，係犯刑法第二百十六條、第二百十條之行使偽造私
    文書罪。被告偽造署名及盜用印章之行為，係偽造私文書行
    為之階段行為，均不另論罪。被告偽造私文書後持以行使，
    其偽造之低度行為，應為行使之高度行為所吸收，只論以行
    使偽造私文書罪。又被告在汽（機）車過戶登記書上偽簽「
    盧慧真」署名該部分犯行，雖未據公訴人於起訴犯罪事實中
    敘及，然該部分事實與公訴人起訴之犯罪事實既具有接續犯
    之實質上一罪關係，為起訴效力所及，自在本院所得審理之
    範圍，併此敘明。爰審酌被告甲○○與被害人盧慧真為夫妻
    關係，竟冒用盧慧真名義向當鋪辦理借貸，被害人盧慧真無
    端遭受牽累，惟念其事後尚能坦認犯行頗有悔意且被害人盧
    慧真於偵查中亦表明願意原諒被告等一切情狀，量處如主文
    所示之刑，並諭知易科罰金之折算標準，以示懲儆。查被告
    前未曾因犯罪受有期徒刑以上刑之宣告，有臺灣高等法院被
    告前案紀錄表在卷可憑，本院審酌被告因一時短於思慮，致
    罹此罪名，然其犯後於本院審理時尚能坦承犯行，頗具悔意
    且經其配偶盧慧真原諒等情，認被告經此起訴審判科刑之教
    訓後，應知所警惕，信無再犯之虞，其上開宣告之刑，以暫
    不執行為適當，爰併予宣告緩刑二年，以啟自新。另汽（機
    ）車過戶登記書上偽造之「盧慧真」簽名一枚，借車切結書
    上偽造之「盧慧真」簽名及印文各二枚，車輛取回同意書上
    偽造之「盧慧真」簽名二枚、印文三枚，機車買賣合約書上
    偽造之「盧慧真」簽名一枚、印文二枚，均應依刑法第二百
    十九條之規定宣告沒收。公訴意旨另以被告亦有在高賓當鋪
    當票之「持當人」欄偽簽「盧慧真」之署名云云，惟此部分
    犯行不僅業據被告於本院審理時當庭否認，辯稱：當票上面
    之「盧慧真」不是伊簽的，可能是當鋪的人寫的等語，而觀
    諸該當票上之「盧慧真」三字，與被告在同時地所簽前揭文
    書上之「盧慧真」字跡形態有異，參核證人盧慧真於檢察官
    偵訊時亦結證稱：只有當票上我的名字應該不是甲○○寫的
    等語明確（見偵一卷第37頁），堪認被告並未在前開當票上
    偽簽「盧慧真」之署名，此部分不能證明被告犯罪，此外復
    查無其他積極證據足資認定被告有此部分犯行，原應為無罪
    之諭知，惟此部分與前開有罪部分既有接續犯之實質上一罪
    關係，爰不另為無罪之諭知，附此敘明。
據上論斷，應依刑事訴訟法第二百七十三條之一、第二百九十九
條第一項前段，刑法第二百十六條、第二百十條、第四十一條第
一項前段、第七十四條第一項第一款、第二百十九條，判決如主
文。
本案經檢察官乙○○到庭執行職務。
中    華    民    國    99    年    9     月    28    日
                  刑事第十庭    法  官  張瑛宗
以上正本證明與原本無異
如不服本判決應於收受本判後10日內向本院提出上訴書狀，並應
敘述具體理由。其未敘述上訴理由者，應於上訴期間屆滿後20日
內向本院補提理由書狀（均須按他造當事人之人數附繕本）「切
勿逕送上級法院」。
                                書記官  郭純瑜
中    華    民    國    99    年    9     月    28    日
附錄本案論罪科刑法條：
中華民國刑法第216條
（行使偽造變造或登載不實之文書罪）
行使第 210 條至第 215 條之文書者，依偽造、變造文書或登載
不實事項或使登載不實事項之規定處斷。
中華民國刑法第210條
（偽造變造私文書罪）
偽造、變造私文書，足以生損害於公眾或他人者，處 5 年以下
有期徒刑。

司法院資訊處製作；財團法人民間司法改革基金會備份。
